【裁判字號】    99,易,1376
【裁判日期】    990630
【裁判案由】    毒品危害防制條例
【裁判全文】
臺灣板橋地方法院刑事判決              99年度易字第1376號
公  訴  人  臺灣板橋地方法院檢察署檢察官
被      告  甲○○
上列被告因違反毒品危害防制條例案件，經檢察官提起公訴（99
年度毒偵字第3070號），被告於準備程序認罪，本院以簡式審判
程序判決如下：
    主  文
甲○○施用第二級毒品，累犯，處有期徒刑伍月，如易科罰金以
新臺幣壹仟元折算壹日。扣案之毒品甲基安非他命驗餘淨重零點
肆捌捌公克沒收銷燬，盛裝上開毒品甲基安非他命之包裝袋壹
只、吸食器壹組均沒收。
    事實及理由
一、按除被告所犯為死刑、無期徒刑、最輕本刑為三年以上有期
    徒刑之罪或高等法院管轄第一審案件者外，於第一次審判期
    日前之準備程序進行中，被告先就被訴事實為有罪之陳述時
    ，審判長得告知被告簡式審判程序之旨，並聽取當事人、代
    理人、辯護人及輔佐人之意見後，裁定進行簡式審判程序，
    刑事訴訟法第273 條之1 第1 項定有明文。經核本件被告甲
    ○○所犯係死刑、無期徒刑、最輕本刑為三年以上有期徒刑
    以外之罪，其於準備程序中就被訴事實為有罪之陳述，經法
    官告知簡式審判程序之旨，並聽取公訴人、被告之意見後，
    本院爰依首揭規定，裁定進行簡式審判程序，合先敘明。
二、本件犯罪事實：
    甲○○前曾於民國87年間因施用毒品案件，經檢察官聲請本
    院裁定送觀察、勒戒及強制戒治後，於88年7 月19日停止戒
    治付保護管束，至88年11月23日期滿執行完畢，並經臺灣板
    橋地方法院檢察署檢察官以89年度戒毒偵字第303 號不起訴
    處分確定；其後復於89年間因再犯施用毒品案件，經檢察官
    聲請本院裁定送觀察、勒戒後，認無繼續施用毒品傾向，於
    89年2 月18日執行完畢釋放，並經臺灣板橋地方法院檢察署
    檢察官以89年度毒偵字第1207號不起訴處分確定；其後復於
    91年間因再犯施用毒品案件，經檢察官聲請本院裁定送強制
    戒治後，於92年2 月2 日執行完畢，並經檢察官聲請簡易判
    決處刑，由本院以91年度重簡字第3 號判決，判處有期徒刑
    三月確定，於上開戒治後接續執行，至92年5 月2 日執行完
    畢；然其後又因於94年10月間某日至同年月25日間，再犯二
    次施用毒品案件，復經本院以94年度易字第1752號、95年度
    訴字第766 號等判決，各判處有期徒刑五月、八月確定；其
    後復因於95年9 月4 日再犯施用毒品案件，經本院以96年度
    易字第574 號判決，判處有期徒刑六月確定。其上開施用毒
    品案件判處之徒刑五月、八月、六月，嗣經減刑各減為二月
    又十五日、四月（以上二徒刑並經更定應執行刑六月）、三
    月後，復與其另犯賭博案件判處罰金易服勞役之八日，接續
    合併執行，於96年10月19日縮刑期滿執行完畢（此部分於本
    件構成累犯）。詎其猶不知悔改，復基於施用毒品之犯意，
    於99年3 月28日晚上9 時許，在臺北縣林口鄉○○○街1 巷
    麗園國宅附近某公園廁所內，以吸食器燒烤吸食方式，施用
    第二級毒品甲基安非他命1 次。嗣其於同年月30日晚上8 時
    40分許（起訴書誤載為「21時許」），在臺北縣林口鄉○○
    路17巷5 弄7 號4 樓樓梯間，因形跡可疑，遇警盤查，在其
    身上查扣得其所有供犯施用毒品使用之毒品甲基安非他命1
    包（驗後淨重0.484 公克，驗餘淨重0.4838公克）、安非他
    命吸食器1 組等物，並經警採尿送驗後，驗有甲基安非他命
    藥物陽性反應，因而查悉上情。案經臺北縣政府警察局新莊
    分局報請臺灣板橋地方法院檢察署檢察官偵查起訴。
三、本件證據：
    (一)被告於警詢、偵查、審理時之自白。
    (二)卷附之臺北縣政府警察局新莊分局搜索、扣押筆錄、查獲
      現場及扣案物品等照片、臺灣檢驗科技股份有限公司出具
      之驗尿報告、交通部民用航空局航空醫務中心毒品鑑定書
      、臺灣高等法院被告前案紀錄表等可稽。
    (三)扣案之毒品甲基安非他命1 包（驗後淨重0.484 公克，驗
      餘淨重0.4838公克）、安非他命吸食器1 組等物可證。
四、按施用第一、二級毒品為犯罪行為，毒品危害防制條例第10
    條定有處罰明文。故施用第一、二級毒品者，依前揭規定本
    應科以刑罰。惟基於刑事政策，對合於一定條件之施用者，
    則依同條例第20條、第23條之規定，施以觀察、勒戒及強制
    戒治之保安處分。又毒品危害防制條例於92年7 月9 日修正
    公布，自93年1 月9 日施行，其中第20條、第23條將施用毒
    品之刑事處遇程序，區分為「初犯」及「五年內再犯」、「
    五年後再犯」。依其立法理由之說明：「初犯」，經觀察、
    勒戒或強制戒治後，應為不起訴處分或不付審理之裁定；經
    觀察、勒戒或強制戒治執行完畢釋放後，「五年內再犯」者
    ，因其再犯率甚高，原實施之觀察、勒戒及強制戒治既已無
    法收其實效，爰依法追訴或裁定交付審理。至於經觀察、勒
    戒或強制戒治執行完畢釋放後，「五年後再犯」者，前所實
    施之觀察、勒戒或強制戒治已足以遮斷其施用毒品之毒癮，
    為期自新及協助其斷除毒癮，仍適用「初犯」規定，先經觀
    察、勒戒或強制戒治之程序。從而依修正後之規定，僅限於
    「初犯」及「五年後再犯」二種情形，始應先經觀察、勒戒
    或強制戒治程序。倘被告於五年內已再犯，經依法追訴處罰
    ，縱其第三次（或第三次以上）再度施用毒品之時間，在初
    犯經觀察、勒戒或強制戒治執行完畢釋放五年以後，已不合
    於「五年後再犯」之規定，且因已於「五年內再犯」，顯見
    其再犯率甚高，原實施觀察、勒戒或強制戒治，已無法收其
    實效，即應依該條例第十條處罰。至於第三次（或第三次以
    上）施用毒品之時間，是否宜有期間限制？以多久為適宜？
    則分屬刑事政策、專門醫學之範圍，非審判機關所能決定，
    有待循立法途徑解決（參見最高法院97年度第5 次刑事庭會
    議決議意旨）。是核本件被告上開所為，係犯毒品危害防制
    條例第10條第2 項之施用第二級毒品罪。其施用毒品前之持
    有毒品行為，應為其後施用行為所吸收，不另論罪。又被告
    前曾於因於94年10月間某日至同年月25日間，犯二次施用毒
    品案件，經本院以94年度易字第1752號、95年度訴字第766
    號等判決，各判處有期徒刑五月、八月確定；其後復因於95
    年9 月4 日再犯施用毒品案件，經本院以96年度易字第574
    號判決，判處有期徒刑六月確定，其上開施用毒品案件判處
    之徒刑五月、八月、六月，嗣經減刑各減為二月又十五日、
    四月（以上二徒刑並經更定應執行刑六月）、三月後，復與
    其另犯賭博案件判處罰金易服勞役之八日，接續合併執行，
    於96年10月19日縮刑期滿執行完畢，有臺灣高等法院被告前
    案紀錄表在卷可稽，被告前受有期徒刑執行完畢後，於五年
    以內故意再犯本件有期徒刑以上之罪，為累犯，應依刑法第
    47條第1 項規定，加重其刑。爰審酌被告之素行、再犯施用
    毒品情節、所生危害及犯罪後坦承之態度等一切情狀，量處
    如主文所示之刑，並諭知易科罰金之折算標準。扣案之毒品
    甲基安非他命驗餘淨重0.4838公克，係查獲之毒品，依法不
    問屬於犯人與否，均應宣告沒收銷燬；又盛裝上開毒品甲基
    安非他命之包裝袋1 只、安非他命吸食器1 組等物，則係被
    告所有供施用毒品犯罪所用或犯罪預備之物，另依刑法第38
    條第1 項第2 款規定，按其所犯併予宣告沒收。
五、依刑事訴訟法第273 條之1 第1 項、299 條第1 項前段、第
    310 條之2 、第454 條，毒品危害防制條例第10條第2 項、
    第18條第1 項前段、第23條第2 項，刑法第11條前段、第47
    條第1 項、第41條第1 項前段、第38條第1 項第2 款，判決
    如主文。
六、如不服本判決應於收受送達後十日內向本院提出上訴書狀，
    並應敘述具體理由；其未敘述上訴理由者，應於上訴期間屆
    滿後二十日內向本院補提理由書（均須按他造當事人之人數
    附繕本）「切勿逕送上級法院」。
本案經檢察官李超偉到庭執行職務
中    華    民    國    99    年    6     月    30    日
                      刑事第二庭  法  官  彭  全  曄
以上正本證明與原本無異。
                                  書記官  謝  雪  紅
中    華    民    國    99    年    7     月    2     日
附錄本案論罪科刑法條全文：
毒品危害防制條例第10條
施用第一級毒品者，處 6 月以上 5 年以下有期徒刑。
施用第二級毒品者，處 3 年以下有期徒刑。

司法院資訊處製作；財團法人民間司法改革基金會備份。
